臺灣高等法院刑事判決
110年度上訴字第1182號
上  訴  人  
即  被  告  陳品豪


選任辯護人  沈志成律師
            吳意淳律師
上列上訴人因違反毒品危害防制條例案件，不服臺灣新北地方法
院109年度訴字第932號，中華民國109年12月10日第一審判決（
起訴案號：臺灣新北地方檢察署109年度偵字第27431號），提起
上訴，本院判決如下：
    主  文
上訴駁回。
    事  實
一、陳品豪明知愷他命為毒品危害防制條例第2條第2項第3款明
    定之第三級毒品，不得販賣，竟基於販賣第三級毒品以營利
    之犯意，於民國109年6月11日16時33分至18時23分許，以臉
    書Messenger軟體與劉家盛聯繫，並達成由劉家盛以新臺幣
    （下同）43萬元向陳品豪購買愷他命500公克的合意，劉家
    盛遂於109年6月12日早上將現金43萬元交給陳品豪，陳品豪
    則於同日17時40分許，在其新北市○○區○○街000號4 樓居所
    內將愷他命500公克交付予劉家盛而完成交易。
二、案經臺灣新北地方檢察署檢察官指揮新北市政府警察局新莊
    分局偵查後起訴。 
    理  由
壹、程序部分：
　　按被告以外之人於審判外之陳述，雖不符刑事訴訟法第159
    條之1至第159條之4之規定，而經當事人於審判程序同意作
    為證據，法院審酌該言詞陳述或書面陳述作成時之情況，認
    為適當者，亦得為證據；當事人、代理人或辯護人於法院調
    查證據時，知有第159條第1項不得為證據之情形，而未於言
    詞辯論終結前聲明異議者，視為有前項之同意，同法第159
    條之5第1項、第2項有明文規定。查本判決下列認定事實所
    引用之本院作為得心證依據之被告以外之人於審判外陳述，
    經本院審理時逐項提示，檢察官、上訴人即被告陳品豪（下
    稱被告）及辯護人均同意作為證據，且未於言詞辯論終結前
    聲明異議，本院審酌各項證據作成時之狀況，尚無違法取得
    證據及證明力明顯過低等瑕疵，且與本案待證事實間具有相
    當關聯，作為證據充足全案事實之認定，應屬適當，依刑事
    訴訟法第159條之5第1項規定，均有證據能力。另本判決下
    列認定事實所引用之其餘證據，均經依法踐行調查證據程序
    ，亦無違法取得、不得作為證據之情形或顯有不可信之情況
    ，且均與本案具關連性，認以之作為證據應屬適當，故揆諸
    上開規定，認上揭證據資料均有證據能力。
貳、實體部分：
一、本案認定犯罪事實所憑之證據及理由：
　　訊據被告固坦承於109年6月11日16時33分許至18時23分許透
    過臉書Messenger軟體與證人劉家盛聯繫，然矢口否認有何
    販賣第三級毒品愷他命的犯行，辯稱：我跟證人劉家盛是合
    資向我的上游購買毒品，先由證人劉家盛出資23萬元、我出
    資20萬元，去跟我的上游購買500公克愷他命，但證人劉家
    盛說不要了，後來我毒品退回去之後，23萬元也還給證人劉
    家盛，我只是單純持有毒品云云。辯護人辯稱：被告坦承持
    有第三級毒品愷他命，但否認販賣給劉家盛，從Messenger
    對話紀錄過程看起來，沒有辦法據以認定被告跟劉家盛之間
    的關係為何，尤其對話過程中被告有一再問劉家盛是否挺他
    ，這邊一般毒品交易應該是買方有求於賣方，而不是賣方有
    求於買方，所以不同於常情，證人劉家盛對於購買毒品的金
    額前後供述差異甚大，顯不可採，更何況如果劉家盛確實以
    43萬元跟被告購買500 克的愷他命，但在本件事發後沒有多
    久，他就因為另案販賣咖啡包的事情為警查獲，但卻沒有因
    此查到任何他跟被告購買愷他命的證據，且本案並無其他購
    買愷他命之證據，本件販賣毒品證據不足，應為無罪諭知。
    惟查：
（一）被告於109年6月11日16時33分至18時23分許，以臉書Mess
      enger軟體與證人劉家盛聯繫毒品相關事宜，嗣被告於109
      年6月12日上午向證人劉家盛拿取現金後（現金數量詳後
      述），隨即向其毒品上游購買第三級毒品愷他命，並於同
      日17時40分許，在被告當時位在新北市○○區○○街000 號4
      樓居所內將愷他命（愷他命毒品重量詳後述）交付予證人
      劉家盛等情，業經被告於原審供承明確，亦與證人劉家盛
      於偵查、原審證述大致相符，且有被告與證人劉家盛間之
      臉書Messenger對話紀錄翻拍照片、被告騎乘機車967-KPV
       號歷史軌跡路線圖（含照片）、監視器及現場照片等證
      物在卷可參，堪信為真實。
（二）本案應審究者，為被告係販賣第三級毒品愷他命予證人劉
      家盛或係被告與證人劉家盛合資購買第三級毒品愷他命？
      被告與證人劉家盛之間就第三級毒品愷他命之交易條件為
      何？茲認定如下：
　　1.被告基於販賣第三級毒品之犯意，於109年6月11日與證人
      劉家盛達成「以43萬元購買第三級毒品愷他命500公克」
      之合意，證人劉家盛亦於109年6月11日上午交付43萬元，
      被告並於當日17時40分許將第三級毒品愷他命500公克交
      付予證人劉家盛：
　　⑴證人劉家盛於原審證稱：我於109年6月12日是用43萬元跟
      被告購買500公克的第三級毒品愷他命，我不認識被告的
      上游，我就是對被告，我跟被告的對話紀錄截圖中的照片
      裡面有一張40萬元的照片，那就是我交給被告的，被告在
      對話時跟我說其他款項在包包，我那時候有在訊息中質疑
      被告因為這趟賺了3萬元，但是被告跟我說他只賺幾千元
      ，我於偵查中證稱是直接向被告購買第三級毒品愷他命為
      真實等語（見原審卷第95、97至100頁），佐以被告與證
      人劉家盛間臉書Messenger軟體之對話截圖（見他字卷第1
      5至16頁，內容略記載於附表一），除有現金40萬的照片
      外，先前亦有「五張挺不挺啦」、「五張喔」、「430,00
      0 」，之後亦有「啊破功您賺三萬唉」、「我賺6 千」等
      對話文字，證人劉家盛於偵查亦證稱：這些文字的意思就
      是500公克愷他命算我43萬元，5張的意思是5包愷他命，
      大概有500公克的意思，我當時以為被告賺了3萬元，但被
      告說他只賺6,000元等語（見他字卷第146頁），衡酌證人
      劉家盛上開證述皆與臉書Messenger軟體之對話截圖相符
      ，是證人劉家盛此部分所言應屬可信，被告確實有販賣毒
      品之犯行無疑。
　　⑵被告雖辯稱其係與證人劉家盛合資購買云云，惟依證人劉
      家盛於偵查證述：我是直接跟被告買，他身上有貨或者要
      跟別人調貨我都不管，反正我就是直接對他，我們沒有合
      資購買等語（見他字卷第146頁），復於原審亦證稱：被
      告的上游我也不認識、我也不知道他到底拿多少錢跟上游
      購買毒品等語（見原審卷第97頁）明確，是被告辯稱係合
      資購買云云，核與證人所述不符，再觀諸被告與證人劉家
      盛間臉書Messenger軟體之對話截圖，其中並無任何以「2
      0萬」、「23萬」、「250公克」、「合資」、「一起買」
      、「對半分」等文字或圖片之合資重要協議內容，以佐證
      被告所述二人係合資，一人出資20萬或23萬之情形，依卷
      內臉書Messenger軟體之對話截圖，既全然未有此類資訊
      ，應認被告所辯合資購買與客觀存在之上開對話紀錄截圖
      不符，難以採信。
　　⑶辯護人雖辯稱證人劉家盛對於購買毒品的金額前後供述差
      異甚大，顯不可採云云。衡酌證人劉家盛於警詢、偵查、
      原審所為之證述，固然有前後相互歧異之處，且證人劉家
      盛於原審中一度證稱其與被告間的關係是合資向被告的上
      游購買毒品，惟經原審提示臉書Messenger軟體之對話截
      圖（內容略記載於附表一）予證人劉家盛閱覽（見原審卷
      第98至100頁），並提示偵查中筆錄供證人劉家盛回想後
      （見原審卷第99頁），證人劉家盛即於原審證稱：本案所
      交易的毒品數量及金額，應以偵查中供述為準，即數量為
      5大包，金額為43萬元等語（見原審卷第99至100頁），佐
      以證人劉家盛上開證述與臉書Messenger軟體之對話截圖
      亦大致相符，就卷證資料間彼此相互勾稽、參酌後，應認
      證人劉家盛上開證述內容為可信；至其餘部分經證人劉家
      盛表示忘記了（見偵卷第99頁），亦無其他證據予以支持
      ，且多為案後迴護被告之說詞，應不可採。至對話過程中
      被告有一再問劉家盛是否挺他，依市場供需之變化，由賣
      方有求於買方，亦與經驗法則無違，是辯護人上開辯稱，
      不足可採。
　　⑷依臉書Messenger軟體之對話截圖（內容略記載於附表一）
      ，被告確實有說過：「我賺6,000」等語，故可推論被告
      係有透過販賣本案第三級毒品以營利之意圖。至上開毒品
      雖未扣案送驗，經證人劉家盛於原審中證稱：因為於109
      年6月17日被抓就跟被告說我不要了，請他把第三級毒品
      愷他命退回去，警方於109年6月17日並沒有搜索其住處，
      於購入毒品時其有將毒品帶回家，被警方查獲後，被告到
      我家把第三級毒品愷他命收走，因為我想當正常人，不想
      再吸食，109年6月12日跟被告交易的毒品為第三級毒品愷
      他命，重量500公克，金額為43萬元等語（見原審卷第95-
      100頁），依被告既已坦承所持有之毒品為第三級毒品愷
      他命無誤，並經證人劉家盛於偵審中證述屬實，應可認定
      被告販賣交付予劉家盛之毒品確為第三級毒品愷他命至明
      。
（三）綜上所述，本案事證明確，被告犯行洵堪認定，應依法論
      科。　　　
二、論罪：
（一）新舊法的比較：被告行為後，毒品危害防制條例第4條第3
      項業經修正，並經總統於109年1月15日公布，於同年7月1
      5日施行，修正前毒品危害防制條例第4條第3規定「製造
      、運輸、販賣第三級毒品者，處七年以上有期徒刑，得併
      科新臺幣七百萬元以下罰金」，修正後則規定「製造、運
      輸、販賣第三級毒品者，處七年以上有期徒刑，得併科新
      臺幣一千萬元以下罰金」，經比較新舊法結果，修正後毒
      品危害防制條例第4條第3項規定雖未更動販賣第三級毒品
      罪之構成要件，然已將罰金刑上限提高，自以修正前毒品
      危害防制條例第4條第3項之規定對被告較為有利而應適用
      之。
（二）核被告所為係犯修正前毒品危害防制條例第4條第3項之販
      賣第三級毒品罪。
三、上訴駁回：
　　原審審理結果，認被告所犯罪證明確而適用修正前毒品危害
    防制條例第4條第3項規定，並以行為人之責任為基礎，審酌
    被告行為時為20歲，正值青壯，竟不思以正當管道賺取金錢
    ，其明知愷他命等毒品為第三級毒品，仍欲藉販賣毒品予他
    人之方式牟利，無疑助長毒品濫用之風氣，戕害國民身心健
    康及危害社會治安甚鉅，實屬不該，且被告於所販賣毒品數
    量重達500公克、交易價金達43萬元，其交易涉及之毒品數
    量、價金甚高，被告之惡性非輕，兼衡被告的動機、手段、
    智識程度、家庭經濟勉持及犯後並未深悟己非之態度等一切
    情狀，認被告販賣第三級毒品，處有期徒刑8年；被告於警
    詢稱：手機是平常聯絡用途、磅秤與分裝袋是我自己施用時
    所用等語（見偵卷第19頁），於原審亦稱：查獲物品與本案
    無關等語（見原審卷第102頁），審酌卷內並無足夠的積極
    證據來證明扣押之物與本案有關，故不予宣告沒收；證人劉
    家盛於偵查證稱：我因為在109年6月17日被抓，被告就把我
    的第三級毒品愷他命收回去了，並約定109年7月15要把錢還
    給我等語（見他字卷第146頁），於原審證稱：我因為在109
    年6月17日出事被抓，我就把第三級毒品愷他命退給被告，
    他也把錢還給我了等語（見原審卷第93至94頁），佐以被告
    於偵查亦供稱：我後來把第三級毒品愷他命500公克都退給
    上游了，證人劉家盛的錢我也全部還給證人等語（見偵卷第
    77頁），是被告於案發後已經將其販賣予證人劉家盛之第三
    級毒品愷他命500公克收回，並退錢給證人劉家盛，被告應
    已無犯罪所得，故就犯罪所得部分，亦無從宣告沒收，核無
    認定事實錯誤、量刑瑕疵或違背法令之情形，其結論尚無不
    合。茲原判決已詳敘就卷內證據調查之結果，而為綜合判斷
    、取捨，認被告確有販賣第三級毒品愷他命犯行，其得心證
    的理由已說明甚詳，並就刑法第57條各款及前開所列情狀，
    予以綜合考量，在法定刑度範圍內，詳予審酌科刑，經核原
    判決所為論斷及量刑並無違背經驗法則、論理法則、或有濫
    用量刑權限，亦無判決理由不備，或其他輕重相差懸殊等量
    刑有所失出或失入之違法或失當之處，自不容任意指為違法
    。被告上訴意旨主張僅係合資購買云云，指摘原判決不當而
    否認犯行云云，為無理由，應予駁回。
據上論斷，應依刑事訴訟法第368條，判決如主文。
本案經檢察官張秋雲到庭執行職務。
中　　華　　民　　國　　110 　年　　5 　　月　　27　　日
                  刑事第十七庭  審判長法　官  鄭水銓
                                      法　官  黃雅芬
                                      法　官  沈君玲
以上正本證明與原本無異。
如不服本判決，應於收受送達後20日內向本院提出上訴書狀，其
未敘述上訴之理由者並得於提起上訴後20日內向本院補提理由書
（均須按他造當事人之人數附繕本）「切勿逕送上級法院」。
                                      書記官  曾彥碩
中　　華　　民　　國　　110 　年　　5 　　月　　27　　日
附錄：本案論罪科刑法條全文
修正前毒品危害防制條例第4條
製造、運輸、販賣第一級毒品者，處死刑或無期徒刑；處無期徒
刑者，得併科新臺幣 2 千萬元以下罰金。
製造、運輸、販賣第二級毒品者，處無期徒刑或 7 年以上有期
徒刑，得併科新臺幣 1 千萬元以下罰金。
製造、運輸、販賣第三級毒品者，處 7 年以上有期徒刑，得併
科新臺幣 7 百萬元以下罰金。
製造、運輸、販賣第四級毒品者，處 5 年以上 12 年以下有期
徒刑，得併科新臺幣 3 百萬元以下罰金。
製造、運輸、販賣專供製造或施用毒品之器具者，處 1 年以上
7 年以下有期徒刑，得併科新臺幣 1 百萬元以下罰金。
前五項之未遂犯罰之。

附表一：
編號 對話日期 對話內容略截取如下  1 109.06.11 被告：我一句話，五張，挺不挺，後面再給你低，五張啦，想殺小，我去一趟而已。 證人：先弄煙來。 被告：沒有第二趟了。 證人：再來講。 證人：弄煙來拍胸脯保證，五張。 被告：雞掰勒，不能這樣，五張挺不挺啦，給不給力啦。 證人：（傳送語音訊息） 被告：讚，就愛你這樣。 證人：（傳送語音訊息） 被告：爽快。我先打電話跟他講，五張喔，430,000，要過去了。 被告：你錢收一收，我等等過去，直接拿，然後我就要回家睡，很累，明天一早要出發。 證人：一早再來找我拿。 被告：43。聯絡好了，早上見。 2 109.06.12 被告：趕快，我洗個澡買上過去，我要用用趕快睡了。到家沒，我很趕，真的，超累。 證人：430000確定，你等來門口。 被告：對，點鈔機準備。 被告：開門，起床聯絡，早。 被告：（傳送照片給證人，照片影像為被告手持40萬現金【每疊10萬，共4疊】） 證人：啊破功您賺3萬唉，馬上抓包。 被告：賺你個頭，我其他放包包，我賺6千，騙你這沒用，這只是拿起來點。 

附表二： 
編號 扣案物名稱及數量 備註 1 磅秤2個 一、執行搜索、扣押處所：新北市○○區○○路○段000 號8 樓。 二、卷證出處：偵27431卷第29-33頁 2 分裝袋1包  3 手機3 支  4 吸管2支 一、執行搜索、扣押處所：新北市○○區○○路00巷0 弄0號5樓 。 二、卷證出處：偵27431卷第35-39頁 5 磅秤1個